臺北高等行政法院裁定
                                       100年度停字第90號
聲  請  人　王永安
代  理  人　謝萬生　律師
相  對  人　行政院金融監督管理委員會
代　表　人　陳裕璋（主任委員）
代  理  人  王萩賢
            王朝安
            李揚宗
上列當事人間因信用合作社法事件，聲請人聲請停止原處分之執
行，本院裁定如下：
　　主  文
聲請駁回。
聲請訴訟費用由聲請人負擔。
　　理  由
一、本件聲請意旨略以：
    (一)聲請人因不服相對人民國（下同）98年7 月29日金管銀合
      字第09800304271 號解除聲請人有限責任彰化第一信用合
      作社（下稱彰化一信）理事職務之處分（下稱原處分），
      循序提起行政訴訟，經鈞院99年度訴字第1529號判決駁回
      ，聲請人仍不服，提起上訴，嗣經最高行政法院以100 年
      度判字第1689號判決將原判決廢棄發回鈞院更審，現由鈞
      院以100 年度訴更(一)字第195 號案件審理中。
    (二)原處分之執行，將有不能回復原狀之損害：
    　1.相對人違法解除聲請人之彰化一信理事職務與資格，並
        於送達次日立即生效，若任令該違法處分繼續執行，而
        不適時停止執行，勢將造成聲請人無法參與彰化一信下
        屆（即第23屆）理事候選登記，此無法參加理事候選登
        記之損害，在一般社會通念上，均認已達到不能回復原
        狀之程度，且事後無法以經濟手段填補，更無法以命彰
        化一信重新辦理社員代表或理事候選登記等方式填補，
        故原處分如持續執行，聲請人將受有不能回復原狀之損
        害，要無疑義。
      2.次按，相對人違法解除聲請人擔任彰化一信理事之職務
        與資格乙案，業據最高行政法院100 年度判字第1689號
        判決認定原處分確實違背法令，並於判決理由五之(一)至
        (四)中指述綦詳，茲不贅述。
      3.末查，相對人不當剝奪彰化一信數萬名社員委任聲請人
        經營彰化一信之合法權利，倘不迅予停止原處分之執行
        ，除對聲請人在彰化地方長期經營、辛苦累積所建立之
        個人聲望與清譽，造成不可回復之損害外，更剝奪聲請
        人參與下一屆彰化一信社員代表（第28屆）或理事（第
        23屆）選舉之候選登記資格，而彰化一信下一屆社員代
        表或理事候選資格登記有其時效性【依彰化一信之100
        年度社員代表改選工作時程重新預定進度計劃表（第28
        屆）所載，彰化一信第28屆社員代表候選登記日期係訂
        在100 年11月16日起至100 年11月18日止】，若任違法
        之原處分繼續執行，而未予適時停止執行，即有使聲請
        人喪失候選資格而有不能回復原狀之情事。是本案訴訟
        如延至社員代表或理事候選登記完竣後始告確定，則縱
        使本案判決聲請人勝訴確定，亦難以回復聲請人無法參
        與彰化一信社員代表或理事候選登記之損害，該損害不
        僅難以經濟手段填補，更難以事後命彰化一信重新補辦
        之方式填補，灼然甚明。
    (三)原處分有迅予停止執行之急迫情事：
      查彰化一信第22屆理事之任期係自98年3 月27日起至101
      年3 月21日止，另彰化一信第27屆社員代表之任期係自97
      年1 月1 日起至100 年12月31日止。而彰化一信第28屆社
      員代表之候選登記期日已明訂在100 年11月16日起至100
      年11月18日止為候選登記期日，第23屆理事候選登期日則
      須於101 年1 月1 日前公告。是本件顯有其急迫性，如鈞
      院未能於彰化一信所訂之社員代表或理事候選登記期日前
      ，適時裁定停止執行，則依「信用合作社社員代表理事監
      事經理人應具備資格條件及選聘辦法」（下稱選聘辦法）
      第4 條第8 款、第7 條規定，聲請人勢將無法參與該屆彰
      化一信社員代表或理事之候選登記，致聲請人之被選舉權
      與選舉權無端被剝奪，並有不能回復原狀之損害。是本件
      聲請人向鈞院聲請裁定停止執行，顯有其急迫性及必要性
      ，不言可喻。
    (四)本件撤銷原處分之訴訟，自形式上及實體上觀察，聲請人
      有極高之勝訴機會，蓋原處分除有最高行政法院100 年度
      判字第1689號判決於判決理由五之(一)至(四)所指述之違誤外
      ，並違反「一事不二罰」及「重複處罰禁止原則」，且原
      處分僅以彰化地方法院檢察署97年度偵字第9401號起訴書
      為唯一依據，亦非適法，況聲請人業經判決無罪確定，刑
      事判決已明確認定彰化一信辦理台灣漂白水股份有限公司
      及其關係戶之授信時，相關授信審核作業並無違失，益徵
      聲請人於本案訴訟顯有極高之勝訴機率，要無疑義。
    (五)本件聲請如蒙裁定准許，於公益並無任何影響，反而有助
      於人權之保障及公理正義之維護：
      1.聲請人於95年1 月31日經糾正後，至98年7 月29日遭相
        對人解除理事職務，此3 年半期間，聲請人擔任彰化一
        信理事主席素來兢兢業業，且經營績效卓著，並無任何
        影響公益之行為，更無任何有損及社員及存款人權益之
        情事，是鈞院賜准如聲請事項之裁定，非但能維護聲請
        人合法權益，且有助於公理正義之實現，更與公益無任
        何影響。
      2.行政訴訟法第116 條停止執行之規定，係人民依法於行
        政救濟程序終結前，對違法或不當之行政處分所得提出
        可以暫時保護自身權利之唯一機會，受理聲請停止執行
        之行政法院，自應審慎綜合考慮一切情狀，不宜率以行
        政機關所詭辯之，本件若能裁定將相對人明顯違法之行
        政處分停止執行，實有助於人權之維護及公理正義之實
        現，而不致於有難予回復之損害發生之遺憾。
    (六)綜上所陳，相對人以原處分解除聲請人彰化一信理事職務
      ，並自原處分送達之次日起生效，致聲請人現處於無資格
      參與彰化一信社員代表候選登記及理事候選登記之情形，
      而上開2 選舉之候選登記期日已逐漸逼近，有急迫之情形
      ，如不將違法之原處分停止執行，勢將使聲請人合法登記
      為彰化一信社員代表及理事候選人之基本權利遭受剝奪，
      本案訴訟縱令將來聲請人獲得勝訴，損害亦難以回復，且
      無法以金錢補償。另揆之最高行政法院100 年度判字第16
      89號判決理由，益徵聲請人於將來本案訴訟有相當的勝訴
      之望，再者原處分如停止執行，於公益亦無何不利益之影
      響。爰依行政訴訟法第116 條第2 項規定提出本件聲請，
      請求原處分於鈞院100 年度訴更(一)字第195 號信用合作社
      法事件判決確定前，停止執行。
二、相對人答辯略以：
    (一)依行政訴訟法第116 條第1 項及第2 項規定，聲請停止執
      行，須有避免難於回復損害之急迫必要性，且須於公益無
      任何重大影響，或原告之訴在法律上顯有理由者，始得為
      之。
    (二)聲請人前向最高行政法院聲請停止執行，業經最高行政法
      院100 年4 月14日100 年度裁字第945 號裁定駁回，其裁
      定主要理由係以信用合作社法第16條第5 項授權訂定之選
      聘辦法第7 條第8 款規定，具有事實證明從事或涉及其他
      不誠信或不正當之活動，顯示其不適合擔任信用合作社負
      責人者，不得登記為理事、監事候選人，乃基於重大公益
      之要求，是聲請人主張原處分影響其參與下一屆理事（主
      席）選舉之候選人資格乙節，基於重大公益之要求，亦不
      得准其聲請停止原處分之效力。
    (三)聲請人任職負責人期間，該社資產品質惡化，卻受領高薪
      ，且以其私人資金借予客戶，謀取私利，已不適任信用合
      作社負責人：
      1.聲請人擔任彰化一信理事主席期間，該社98年3 月底逾
        放比率4.84％，為全體信用合作社中最高者，逾期放款
        金額4.72億元，淨值9.24億元，逾期放款已占淨值之51
        ％，資產品質惡化（證2） 。聲請人卻受領與其經營績
        效顯不相當之報酬，其擔任該社理事主席期間，97年度
        全體14名理、監事報酬計10,885千元，其中給付予聲請
        人9,149 千元（占84.1％），其中薪給3,826 千元，考
        績獎金、特別獎金及年終獎金計5,323 千元，詳相對人
        所屬檢查局對該社專案檢查（編號：0000000 ）第2-(7)
        頁（證3 ）。經查95年至99年該社理事主席受領報酬情
        形：95年至97年聲請人領取報酬分別高達8,463 千元、
        9,821 千元、9,150 千元，98年該社當年度虧損133,86
        8 千元，聲請人領取98年1-7 月份之報酬高達6,679 千
        元。98年7 月解除聲請人理事職務後，該社新任理事主
        席領取98年8-12月份之報酬為606 千元、99年度之報酬
        為1,964 千元（證4 ）。兩相比較下，更可見聲請人受
        領與其經營績效顯不相當之報酬，有礙信用合作社之健
        全經營。
      2.聲請人受領高薪，理應為社員及員工謀福利，保障社員
        及存款人權益，對於該社客戶有資金需求時，應依其理
        事主席職責依該社貸放程序，將該社資金貸放予客戶，
        以擴展該社業務量，增加盈餘，並回饋社員。惟聲請人
        卻以其私人資金借予該社授信客戶（臺灣漂白水公司）
        ，謀取私利，有負全體社員所託。另查聲請人與客戶資
        金往來之違規行為不只本件，如依彰化地方法院99年度
        重訴字第88號民事判決（第22頁）所載「被告一信依約
        將系爭800 萬元核撥原告，嗣經原告同意交付游健二處
        分，再由游健二同意清償負欠被告王永安800 萬元之債
        務」（證5 ），該案聲請人亦涉有以其私人資金借予該
        社客戶（游健二），違反該社工作規則「員工不得與客
        戶發生金錢借貸往來」規定等情事。益顯聲請人不適合
        擔任信用合作社負責人，原處分解除上訴人理事職務，
        符合公益之目的，係屬合法且允當之金融監理措施。
    (四)聲請人違規行為事證明確，其主張顯無理由：
      1.參諸最高行政法院59判字第410 號判例揭示，行政爭訟
        事件不受刑事判決認定事實之拘束；鈞院95年度訴字第
        2001號判決亦為相同揭示。相對人依據金融檢查人員實
        地辦理專案檢查所發現之違規事實，認定聲請人與臺灣
        漂白水公司有資金往來借貸關係，且貸放資金有部分流
        入其個人帳戶之情事，並超逾該社授信授權規定逕行核
        定貸放，已不適任為金融機構負責人。相對人依證據認
        定事實，係基於金融監理上之必要性及管理方式之有效
        性，目的在預防彰化一信經營惡化，以維護公共利益。
        至於彰化地方法院98年度訴字第1180號及臺灣高等法院
        臺中分院99年度金上訴字第804 號刑事判決無罪之理由
        ，在於相關事證未足以證明聲請人有業務上文書登載不
        實罪、背信罪、信用合作社法第38條之2 之主觀犯意及
        犯行。二者並非具有前提要件之不可分離關係。
      2.聲請人以原處分認定之事實為法院所不採，而主張其於
        本案訴訟有極高之勝訴機率。惟查最高行政法院100 年
        判字第1689號判決廢棄原判決發回更審之主要理由，在
        於聲請人提出法院刑事判決而為有利於己之事實主張，
        原判決未敘明是否可採，要求再予查明。原處分認定聲
        請人有與該社授信戶有資金往來借貸關係，且貸放資金
        有部分流入其個人帳戶，並超逾該社授權規定逕行核定
        貸放等構成選聘辦法第7 條第8 款不誠信不正當之情事
        ，而解除其理事職務。上揭事實，臺灣高等法院臺中分
        院99年度金上訴字第804 號刑事判決亦為相同之認定（
        參該判決書第34頁）。
    (五)綜上，聲請人前向最高行政法院聲請原處分停止執行時，
      經最高行政法院以基於重大公益之要求，裁定駁回其聲請
      。聲請人任職信用合作社負責人期間，該社資產品質惡化
      ，卻仍受領高薪，且以私人資金借予客戶，謀取私利，有
      負全體社員所託，已不適任信用合作社負責人。準此，原
      處分解除其理事職務，係基於公益之目的，避免影響信用
      合作社之健全經營，且聲請人違規行為事證明確，其主張
      顯無理由，為此求為駁回其停止執行之聲請。
三、本院之判斷：
    (一)按「原處分或決定之執行，除法律另有規定外，不因提起
      行政訴訟而停止。」、「行政訴訟繫屬中，行政法院認為
      原處分或決定之執行，將發生難於回復之損害，且有急迫
      情事者，得依職權或依聲請裁定停止執行。但於公益有重
      大影響，或原告之訴在法律上顯無理由者，不得為之。」
      行政訴訟法第116 條第1 項、第2 項分別定有明文。準此
      ，原處分或決定之執行，以不停止為原則，必其執行將發
      生難於回復之損害且情況緊急，非即時由行政法院予以處
      理，則難以救濟，否則尚難認有以行政法院裁定停止執行
      予以救濟之必要。而所謂「原處分或決定之執行，將發生
      難於回復之損害，且有急迫情事」，係指須有避免難以回
      復損害之急迫必要性；所謂「難於回復之損害」係指其損
      害不能回復原狀，或不能以金錢賠償，或在一般社會通念
      上，如為執行可認達到回復困難之程度而言，至當事人主
      觀上難於回復之損害，當非屬該條所指之難於回復之損害
      （最高行政法院91年度裁字第344 號、92年度裁字第1332
      號及92年度裁字第864 號裁定參照），合先指明。
    (二)查本件聲請人原為彰化一信理事主席，經相對人以彰化一
      信於辦理台灣漂白水股份有限公司（下稱台灣漂白水公司
      ）及其關係戶之授信時，相關徵、授信審核作業有重大違
      失，導致彰化一信損失達新臺幣（下同）41,314,000元，
      其內部控制制度有重大缺失，違反相關規定，且聲請人於
      上開徵、授信審核案件，逾越授權逕行核定貸放；另聲請
      人與台灣漂白水公司等授信戶間有資金往來借貸關係，並
      有部分逕行貸放資金流入聲請人個人帳戶，已構成選聘辦
      法第7 條第8 款所定之不誠信、不正當情事，復經檢察官
      提起公訴，爰依信用合作社法第27條第1 項第4 款及選聘
      辦法第46條規定，以原處分解除聲請人彰化一信理事職務
      ，並自原處分送達之次日起生效。聲請人不服，循序提起
      行政訴訟，經本院99年度訴字第1529號判決駁回，聲請人
      提起上訴，嗣最高行政法院以100 年度判字第1689號判決
      將原判決廢棄發回本院更審，現由本院以100 年度訴更(一)
      字第195 號案件審理中，上情已據本院調取本院100 年度
      訴更(一)字第195 號案卷核閱無誤，並有最高行政法院100
      年度判字第1689號判決在卷可稽，其事實堪以認定。
    (三)又聲請人雖主張原處分之執行，除對其個人聲望與清譽造
      成不可回復之損害外，更剝奪其參與彰化一信第28屆社員
      代表、第23屆理事選舉之候選登記資格，而上開候選登記
      有其時效性，其中第28屆社員代表預定申請候選登記日期
      自100 年11月16日起至100 年11月18日止，預定選舉日期
      自100 年12月26日至100 年12月28日，顯有急迫之情形，
      且其未能為社員代表及理事候選登記並參與上開選舉之損
      害，縱令本案訴訟獲得勝訴判決亦難以回復云云，並提出
      提出彰化一信100 年度社員代表改選工作時程重新預定進
      度計劃為證。惟按信用合作社係依信用合作社法組織登記
      並經特許設立之經營銀行業務機構，其由社員組成（社員
      人數超過200 人以上者，由社員推選社員代表），設有理
      事、監事執行職務，並以理事為負責人（信用合作社法第
      2 條、第6 條、第11條、第13條、第16條參看），對其社
      員代表、理事、監事及經理人有一定資格條件及選聘之要
      求，因此信用合作社法第16條第5 項授權訂定選聘辦法對
      該等人員之資格條件及選聘作一特別規範；又為貫徹信用
      合作社法第1 條揭櫫之健全信用合作社經營，維護社員及
      存款權益，適應國民經濟需求，配合國家金融政策之立法
      目的，選聘辦法第7 條第8 款規定，具有事實證明從事或
      涉及其他不誠信或不正當之活動，顯示其不適合擔任信用
      合作社負責人者，不得登記為理事、監事候選人，乃基於
      重大公益之要求（最高行政法院100 年度裁字第945 號裁
      定意旨參照）。經查，本件依聲請人所主張之情形，聲請
      人因原處分解除其彰化一信理事職務所造成的聲譽損害，
      於將來本案訴訟獲得勝訴判決時，並非不能回復原狀或不
      能以金錢賠償，尚難謂有避免難以回復損害之急迫必要性
      ；至聲請人主張原處分影響其下一屆即第28屆社員代表、
      第23屆理事選舉之候選登記資格乙節，揆諸前揭說明，基
      於重大公益要求，亦不得准其聲請停止原處分之效力。
    (四)綜上所述，本件聲請與行政訴訟法第116 條第2 項所定要
      件尚有未合，應予駁回。又聲請停止執行事件並非確定實
      體法律關係之訴訟程序，聲請人所指原處分違誤等實體事
      項，不影響本件前開之認定結果，至於本案訴訟勝訴機會
      高低與否，非停止執行之法定要件，亦無審究必要，均併
      此敘明。
四、據上論結，本件聲請為無理由，爰依行政訴訟法第104 條、
    民事訴訟法第95條、第78條，裁定如主文。
中　　華　　民　　國　　100 　年　　11　　月　　24　　日
　　　　　　　　　　臺北高等行政法院第三庭
                          　　審判長法  官　黃清光
                             　　　 法  官　李維心
                            　 　　 法  官　程怡怡
上為正本係照原本作成。
如不服本裁定，應於送達後10日內向本院提出抗告狀（須按他造
人數附繕本）。
中　　華　　民　　國　　100 　年　　11　　月　　24　　日
　　　　　　　　　　　　　　　　　　書記官　張正清